【裁判字號】    98,上訴,1835
【裁判日期】    981119
【裁判案由】    違反槍砲彈藥刀械管制條例
【裁判全文】
臺灣高等法院臺中分院刑事判決        98年度上訴字第1835號
上  訴  人
即  被  告  甲○○
                      樓
選任辯護人  劉喜律師
上列上訴人因違反槍砲彈藥刀械管制條例案件，不服臺灣臺中地
方法院98年度訴字第1363號中華民國98年7月31日第一審判決（
起訴案號：臺灣臺中地方法院檢察署98年度偵字第2693號），提
起上訴，本院判決如下：
    主  文
原判決撤銷。
甲○○無罪。
    理  由
一、公訴意旨略以：被告甲○○在網路上購得具有殺傷力之空氣
    長槍1支及瓦斯鋼瓶52支、金屬鋼珠彈1包及1罐、塑膠BB彈2
    包等物後，即加以持有。嗣於98年1月8日下午6時55分許，
    為警持搜索票在臺中市北屯區○○○街21-4號5樓查獲，並
    扣得上開空氣長槍1 支、瓦斯鋼瓶52支、金屬鋼珠彈1包及1
    罐、塑膠BB彈2包。因認被告所為係犯槍砲彈藥刀械管制條
    例第8條第4項之罪嫌。
二、按犯罪事實應依證據認定之，無證據不得認定其犯罪，又刑
    事訴訟法上所謂認定犯罪事實之證據，係指足以認定被告確
    有犯罪行為之積極證據而言，該項證據自須適合於被告犯罪
    事實之認定，始得採為斷罪資料（參照最高法院二十九年上
    字第三一０五號判例）
三、公訴意旨認被告甲○○涉有上開犯行，無非以槍砲彈藥刀械
    管制條例所指之槍砲依同條例第4條第1項之規定，係指能發
    射金屬或子彈具有殺傷力之槍砲而言，此之殺傷力依現行之
    見解其標準為在最具威力之適當距離，以彈丸可穿入人體皮
    肉層之動能為基準。依警政署刑事警察局測試結果，彈丸單
    位面積動能達24焦耳／平方公分，則足以穿入豬隻皮肉層。
    本見扣案之槍支以瓦斯鋼瓶之氣體為動力，經測試結果，其
    單位面積動能為27焦耳／平方公分，顯已超過上開標準，此
    有內政部警政署刑事警察局鑑驗通知書在卷可查。依前開之
    說明本件扣案之槍支顯有殺傷力。且有空氣長槍1支、瓦斯
    鋼瓶52支、金屬鋼珠彈1包及1罐、塑膠BB彈2包扣案足資佐
    證為其主要論據。
四、訊據上訴人即被告(以下簡稱被告)固坦承98年1月8日下午6
    時55分許，為警持搜索票在臺中市北屯區○○○街21-4號5
    樓住處扣得上開空氣長槍1支、瓦斯鋼瓶52支、金屬鋼珠彈1
    包及1罐、塑膠BB彈2包之事實不諱，惟堅決否認有何違反槍
    砲彈藥刀械管制條例第8條第4項之犯行，辯稱：扣案上開槍
    枝並未具有殺傷力等語，經查：
    (一)本件扣案之空氣槍1枝經送內政部警政署刑事警察局鑑驗
      結果，固認定：送鑑空氣槍1枝（槍枝管制編號：0000000
      000號），係氣體動力式槍枝，以小型高壓氣體鋼瓶內氣
      體為發射動力，經以金屬彈丸測試3次，其中彈丸（直徑
      6.0mm、重量0.88g），最大發射速度為133公尺/秒，計算
      其動能為7.7焦耳，換算其單位面積動能為27焦耳/平方公
      分。有該局98年1月8日刑鑑字第0980004959號鑑驗書在卷
      足憑（見偵查卷第18至20頁）。惟上開鑑定結果僅取最大
      鑑定值，未載明其他試射值，再經本院送請法務部調查局
      鑑定結果認：送鑑之空氣長槍經試射結果，彈丸之單位動
      能面積為19.997、21.631、20.175、21.177、20.675焦耳
      /平方公分，有該局98年10月8日調參字第09800513630號
      鑑定通知書一份在卷可稽，均未達公訴意旨所指之警政署
      刑事警察局測試結果，彈丸單位面積動能達24焦耳／平方
      公分，則足以穿入豬隻皮肉層之殺傷力之認定標準，而法
      務部調查局上開試射之次數達五次，取得之數據達小數點
      以下三位數，比諸內政部警政署刑事警察局鑑定之數據僅
      泛指試射三次且取最大試射值27焦耳／平方公分做為鑑定
      之結果，復未載明其他更精密之數據，更值採為認定依據
      ，本院綜合內政部警政署刑事警察局與法務部調查局上開
      二次鑑定之比較，認應以試射次數較多，數據較精密之法
      務部調查局之鑑定為可採。
    (二)雖法務部調查局上開鑑定通知書謂：本件槍枝於近距離具
      有殺傷力等語，惟按槍砲彈藥刀械管制條例，關於槍砲彈
      藥刀械之殺傷力，並未具體明定其程度，參酌槍砲彈藥之
      刑度，遠逾於刀械，而屬重罰，衡其立法用意，乃以槍砲
      彈藥殺傷力之程度及危害性，較刀械顯鉅；然而刀械之殺
      傷力，亦係具有穿破人體皮肉層之威力，始足當之，甚至
      刀械，亦可能砍斷骨骼，剌透穿過人體，固在此穿破人體
      皮肉層之定義，刀械與槍砲彈藥之間，並無分軒輊，從而
      此僅係槍枝殺傷力之必要條件之一，並非槍枝殺傷力之充
      分條件，應非區別二者刑度輕重之唯一要素；故槍枝之殺
      傷力定義，尚有深入界定之必要。又衡之立法對於槍枝處
      以重刑之本意，應係因其不必近身，在遠距之間，足以狙
      擊，又具有相當之準確度，得以傷害殺人之功用，固以重
      刑相加；使槍枝亦必須近身，乃能穿入人體皮肉層者，其
      與刀械作用無異，重刑加之，則有違比例原則而輕重失衡
      ，亦必將二者之要件，作此區別，始與刑罰原理相合。查
      前揭法務部調查局之鑑定書通知書固指扣案空氣長槍實際
      試射5次，測得8MM鋼珠發射之單位面積動能分別為19.997
      、21.631、20.175、21.177、20.675焦耳/平方公分，而
      就殺傷力之相關數據第一款說明：美國軍醫總署定義：彈
      丸撞擊動能達58呎磅（約為78.6焦耳），則足以使人喪失
      戰鬥能力。第二款說明：該局對活豬做射擊試驗結果，彈
      丸單位面積動達24焦耳/平方，則足以穿入豬隻皮肉層。
      則本件扣案之上開槍枝每平方公分動能自尚未達上開鑑定
      書上就殺傷力之相關數據第一款美國軍醫總署殺傷力約
      78.6焦耳之定義及第二款說明該局對活豬做射擊試驗結果
      ，彈丸單位面積動要達24焦耳/平方公分，才足以穿入豬
      隻皮肉層之標準。是上開槍枝是否具有殺傷力，誠屬有疑
      。
    (三)再按槍砲彈藥刀械管制條例所謂具有殺傷力之槍枝，其標
      準一般而言，固係指「在最具威力之適當距離，以彈丸可
      穿入人體皮肉層之動能為準」（司法院秘書長81年6月11
      日秘台廳二字第06985號函釋參照），而上開鑑定書上就
      殺傷力之相關數據第三款亦以日本國之試驗結果，20焦耳
      以上即足以穿入人之皮肉層；唯僅以穿入情形，尚非等於
      具有殺傷力槍枝，況且20焦耳之穿入，深淺如何，是否逾
      於一般刀械之嚴重性，未臻明確。又由上開所述，美國軍
      醫總署定義彈丸撞擊動能達78.6焦耳/平方公分，足以使
      人喪失戰鬥能力，而與本件上開槍枝的發射動能兩相比較
      ，差距均達三倍以上，足見本件上開槍枝，非但不堪作為
      戰鬥武器，亦不足以穿入豬隻肉體。更何況上開槍枝其中
      1次試射次之平均單位面積動能亦僅19.997焦耳/平方公分
      ，並未逾20焦耳/平方公分，自不能僅因日本國之試驗結
      果，20焦耳/平方公分以上即足以穿入人之皮肉層，即認
      上開槍枝均具槍砲彈藥刀械管制條例所謂之殺傷力。因而
      本件上開槍枝尚不足以充足所謂殺傷力之要件，即無從認
      定已達槍砲彈藥刀械管制條例所定須以重罰相加之程度。
    (四)另按非法持有槍枝，須行為人具備認識該槍枝係具有殺傷
      力，而基於違反槍砲彈藥刀械管制條例之故意，始足當之
      ；如無此認識，自信為無殺傷力之槍砲，而持有者，因其
      認識面與存在面之事實互異，自應阻卻故意，不成立其罪
      （最高法院79年度台上字第4973號判決參照）。又每枝槍
      枝射擊時之單位面積動能若干，須經鑑定單位實地測試始
      可確定，甚難於事前預測，若非專業人員，尚難苛責其以
      空氣槍壓縮後試射，即認識該槍枝係具有殺傷力，故不得
      遽認係有違反槍砲彈藥刀械管制條例之故意。本件扣案上
      開槍枝，尚無從認為合於在適當距離具有逾於刀械威力之
      殺傷力要件，已如前揭論述甚詳；經測試之結果尚有19.
      997焦耳/平方公分而未逾20焦耳/平方公分之情形，尚非
      一般人在未經測試時，即得顯然知悉確信上開槍枝，乃係
      具有殺傷力者。況有專門鑑識機能之刑事警察局猶不能肯
      定上開槍枝是否具殺傷力，焉能苛求一般民眾認知上開槍
      枝係有殺傷力而有違反槍砲彈藥刀械管制條例情形。
    (五)被告雖於原審辯稱：扣案槍枝非其所有，而係其父親所有
      等語，經核證人即本案查獲員警戴志宏於原審審理中之證
      述以及被告於警詢自承扣案之物為其所有，是被告上開辯
      稱扣案槍枝非其所有云云，顯不可採，附此敘明。
五、按上開槍枝既無從確切證明具殺傷力，原審判決疏未詳查，
    遽予對被告論罪科刑，尚有違誤，被告上訴否認犯行，主張
    原審判決不當，即有理由，自應由本院將原審判決予以撤銷
    改判，並諭知被告無罪。
據上論結，應依刑事訴訟法第三百六十九條第一項前段、第三百
六十四條、第三百零條第一項，判決如主文。
本案經檢察官乙○○到庭執行職務。
中    華    民    國    98    年    11    月    19    日
            刑事第二庭    審判長法  官  胡  忠  文
                                法  官  胡  森  田
                                法  官  陳  欣  安
以上正本證明與原本無異。
檢察官得上訴。
被告不得上訴。
如不服本判決應於收受送達後10日內向本院提出上訴書狀，其未
敘述上訴之理由者，並得於提起上訴後10日內向本院補提理由書
（均須按他造當事人之人數附繕本）「切勿逕送上級法院」。
                                書記官  廖  家  莉
中    華    民    國    98    年    11    月    19    日


司法院資訊處製作；財團法人民間司法改革基金會備份。
